最高法院刑事判決　　　　　　　　　　　　　　　八十七年度台上字第一五○八號
　　上　訴　人　丙○○
　　　　　　　　乙○○
　　　　　　　　甲○○
　　共　　　同
　　選任辯護人　歐榮宜律師
右上訴人等因殺人未遂等罪案件，不服台灣高等法院中華民國八十五年十二月十八日
第二審判決（八十五年度上訴字第四○○九號，起訴案號：台灣新竹地方法院檢察署
八十五年度偵字第三二七一、三四七二號），提起上訴，本院判決如左：
    主  文
原判決關於殺人未遂部分撤銷，發回台灣高等法院。
其他上訴駁回。
    理  由
本件理由分二部分說明之：
一撤銷發回部分（即丙○○、乙○○、甲○○殺人未遂部分）：
原判決認定上訴人丙○○因懷疑其所經營之「久久ＴＶＰＵＢ」於民國八十五年一月
一日被鄭文盛所砸，心生不滿，擬找鄭文盛理論，乃於同年月二日晚間，邀上訴人甲
○○、及已判刑確定之余進長至位於新竹市○○路「老樹ＰＵＢ」等候，於當晚七、
八時透過其店內職員邀鄭文盛、樊碧霞於同晚十一時至該處，惟其兄即上訴人乙○○
於當日晚上已先行至鄭文盛所經營位於新竹市○○路四十一號「冷酷ＰＵＢ」與鄭文
盛理論未果，即打電話與適在「老樹ＰＵＢ」等候之丙○○聯繫後，四人基於共同持
槍殺人之犯意聯絡，由丙○○駕車搭載甲○○及余進長並由其帶具殺傷力之九釐米
半自動制式手槍一支（彈匣內裝有可供軍用之子彈八顆），擬至「冷酷ＰＵＢ」會合
。同日晚十一時二十五分許鄭文盛因欲赴丙○○「老樹ＰＵＢ」之約而走出所營「冷
酷ＰＵＢ」，丙○○（似為乙○○之誤）隨即跟出，適丙○○、余進長、甲○○等人
驅車到達，三人下車即上前包圍鄭文盛，甲○○自鄭文盛後方架住鄭文盛，四人邊推
邊拉鄭文盛至他處談，鄭文盛謂不要推自己會走，此時余進長即由腰際掏出預藏之前
述九釐米半自動手槍一支，朝鄭文盛擊發一槍，鄭文盛拉甲○○阻擋，並跌倒在地，
致第一槍未打中，余進長隨即續開第二發，因卡彈而未擊發，乃再開第三槍，擊中鄭
文盛右前大腿，鄭文盛爬起拔腿即跑，此時丙○○大喊「給他死」，余進長再由鄭文
盛背後追開三槍，其中一槍打中鄭文盛之右大腿後側，甲○○並追趕鄭文盛十餘公尺
，對鄭文盛喊叫「別跑」，鄭文盛跑至同市○○路橋附近巷內，甲○○始停止追跑，
鄭文盛隨即自行就醫始倖免於難。丙○○恐事發，撿拾彈出之彈殼交予余進長，隨即
駕車載余進長、甲○○，乙○○則騎乘其機車離去，迨八十五年三月二十七日下午七
時許，為警在新竹市○○○路四十八巷口查獲，並扣得擊發彈頭碎片一顆，復於同年
四月二日，在新竹市○○路一五○號旁，扣得上訴人等犯後丟棄供前開犯罪所用之九
釐米半自動手槍一支（含彈匣）、子彈二顆（已鑑測試射無存）等情，因而維持第一
審關於論處上訴人等共同殺人未遂罪刑部分之判決，駁回上訴人等在第二審之上訴，
固非無見。
惟查：(一)、有罪判決書之事實一欄，為判斷其適用法令當否之準據，法院應將依職權
認定與論罪科刑有關之事實，翔實記載，然後於理由內逐一說明其憑以認定之證據，
並使事實認定與理由說明，互相適合，方為合法。倘若事實認定與理由說明，不相一
致，或事實或理由欄內之記載，前後齟齬，按諸刑事訴訟法第三百七十九條第十四款
後段規定，均屬判決理由矛盾之當然違背法令。原判決事實欄記載八十四年一月五日
晚上乙○○先至鄭文盛經營之「冷酷ＰＵＢ」與鄭文盛理論未果，即打電話與在「老
樹ＰＵＢ」之丙○○聯繫，嗣於同日晚上十一時二十五分許鄭文盛欲赴丙○○「老樹
ＰＵＢ」之約而走出「冷酷ＰＵＢ」，「丙○○」隨即跟出，適「丙○○」、余進長
、甲○○等人驅車到達……等情，前後記載已有齟齬。另原判決事實欄記載余進長
帶具殺傷力之九釐米半自動制式手槍一支，彈匣內裝有可供軍用之子彈八顆，與嗣所
認定余進長由腰際掏出預藏之前述九釐米半自動手槍一支，朝鄭文盛擊發一槍，……
第一槍未打中，余進長隨即續開第二發，因卡彈而未擊發，乃再開第三槍，擊中鄭文
盛右前大腿，鄭文盛爬起拔腿即跑……，余進長再由鄭文盛背後追開三槍……，嗣於
同年四月二日，在新竹市○○路一五○號旁查扣余進長犯後丟棄供犯罪所用之上述九
釐米半自動手槍一支、子彈二顆等情，似指實際射擊五顆子彈（即開六槍，其中一槍
卡彈未擊發），如連同被查扣之二顆子彈，共計七顆，前後認定之事實不相適合，於
法自有未合。(二)、按共同正犯之成立，除共同實施犯罪之行為外，其就他人之行為負
共犯之責者，以有犯意之聯絡為要件。若事前並未合謀，實施犯罪行為之際，又係出
於行為者獨立之意思，即不負共犯之責。上訴人等始終否認與余進長有持槍殺人之犯
意聯絡，原判決認定乙○○於八十四年一月五日晚上先行至「冷酷ＰＵＢ」找鄭文盛
理論未果，始打電話與在「老樹ＰＵＢ」等鄭文盛赴約之丙○○聯繫後，即與丙○○
、余進長、甲○○基於共同持槍殺人之犯意聯絡而為本件犯行。惟對於乙○○等四人
究於何時，如何為具體殺人之謀議佈局，未予明確之認定，已有可議；況原判決理由
二之(二)中僅說明乙○○為丙○○之兄，既供承其於案發當日自己先行至「冷酷ＰＵＢ
」詢問鄭文盛「久久ＴＶＰＵＢ」被砸之事未果，乃以電話聯絡在「老樹ＰＵＢ」等
待鄭文盛赴約之丙○○，丙○○、甲○○及余進長三人約過十分鐘即驅車趕來會合，
而甲○○、余進長均係經丙○○告知其店被砸，擬找鄭文盛理論，乃先已在「老樹Ｋ
ＴＶ（似為ＰＵＢ之誤）」會合，乙○○當晚赴「老樹ＰＵＢ」（似為「冷酷ＰＵＢ
」之誤）復為同一事端找鄭文盛理論，且前後時間大致相合，乙○○、丙○○為兄弟
，益徵其二人應係事先即已謀議佈局，乙○○就丙○○前來何事當知之甚稔，難認乙
○○無何犯意之聯絡云云。充其量亦僅係說明乙○○以電話聯絡丙○○等前來會合與
鄭文盛理論，對於乙○○與其他上訴人及余進長間究有何具體殺人之謀議及佈局，似
尚無積極之證明或說明。原判決未予究明，遽依此認定乙○○等四人間有殺人犯意之
聯絡，而令與槍擊被害人鄭文盛之余進長共負殺人未遂罪責，尚嫌速斷，而難昭折服
。(三)、上訴人丙○○於警訊時稱余進長共開了三槍（見八十五年度偵字第三四七二號
偵查卷第五十六頁背面）；余進長於警訊中供稱共開了三槍，或供稱：總共（有）五
顆子彈，向鄭文盛射擊三發，所以剩二顆子彈（見八十五年度偵字第三二七一號偵查
卷第四十一頁背面、第四十五頁正面）。證人彭旭良證稱有聽到五聲槍響（見同上偵
查卷第五頁正面）。上訴人甲○○則供稱：「……聽到一聲槍聲，因現場圍著一群人
……有一人跑開後又遭射擊兩槍……。」（見八十五年度偵字第三四七二號偵查卷第
五十頁背面）；證人樊碧霞證稱：「……連續開了五槍。」被害人指稱共聽到射擊六
發（見八十五年度偵字第三四七二號偵查卷第二十頁背面、第十五頁正面），彼此所
供射擊之子彈顆數不一，何者與事實相符﹖有待究明，原審未予調查釐清，即認連同
被查扣之二顆子彈，上訴人最初帶八顆子彈，亦有應於審判期日調查之證據，而未
予調查之違法。上訴人等上訴意旨指摘原判決關於此部分不當，尚非無理由，應認有
發回更審之原因。
二上訴駁回部分（即乙○○毀損部分）：
按刑事訴訟法第三百七十六條所列各罪之案件，經第二審判決者，不得上訴於第三審
法院，法有明文。本件上訴人乙○○毀損部分，原審係依刑法第三百五十四條論處罪
刑，核屬刑事訴訟法第三百七十六條第一款之案件。依首開說明，此部分既經第二審
判決，自不得上訴於第三審法院，上訴人乙○○竟復提起上訴，顯為法所不許。
據上論結，應依刑事訴訟法第三百九十七條、第四百零一條、第三百九十五條前段，
判決如主文。
中      華      民      國    八十七    年      四      月    二十九    日
                              最高法院刑事第七庭
                                  審判長法官  董  明  霈
                                        法官  丁  錦  清
                                        法官  賴  忠  星
                                        法官  林  茂  雄
                                        法官  王  居  財
      右正本證明與原本無異
                                              書  記  官
中      華      民      國    八十七    年      五      月      六      日
